臺灣臺中地方法院民事判決
110年度沙簡字第620號
原      告  賴玟婷  
訴訟代理人  李慧君  
被      告  鍾振上  
上列原告因被告過失傷害案件（本院110年度沙交簡字第449號）
，提起刑事附帶民事訴訟請求損害賠償（本院110年度沙交簡附
民字第14號），經本院刑事庭裁定移送前來，本院於民國111年3
月2日言詞辯論終結，判決如下：
    主      文
被告應給付原告新臺幣伍萬壹仟貳佰伍拾元，及自民國一一○年
六月二日起至清償日止，按年息百分之五計算之利息。
原告其餘之訴駁回。
訴訟費用由被告負擔二分之一，餘由原告負擔。
本判決第一項得假執行。但被告如以新臺幣伍萬壹仟貳佰伍拾元
為原告預供擔保後，得免為假執行。
原告其餘假執行之聲請駁回。
    事實及理由
壹、程序方面：
    按訴狀送達後，原告不得將原訴變更或追加他訴，但擴張或
    減縮應受判決事項之聲明者，不在此限，民事訴訟法第255
    條第1項第3款定有明文。經查，本件原告起訴時聲明為：被
    告應給付原告新臺幣（下同）369,418元，及起訴狀繕本送
    達翌日起至清償日止，按年息百分之5計算之利息。嗣於民
    國111年3月2日言詞辯論期日，當庭陳明原告請求被告應給
    付之金額減縮為365,873元（見本院卷第164頁）。核屬減縮
    應受判決事項之聲明，揆諸前開規定，自應准許。
貳、實體方面：
一、原告主張：被告於110年1月5日18時54分許，駕駛車牌號碼0
    0-0000號自用小客車，沿臺中市西屯區經貿九路由北僑大三
    街往南僑大五路方向行駛，行經廣福路交岔路口時，本應注
    意汽機車行駛至閃紅燈號誌交岔路口，應先停止於交岔路口
    前，讓幹道車優先通行後認為安全時，方得續行，而依當時
    情況，並無不能注意之情事，竟疏於注意即通過該路口。適
    有原告騎乘牌照號碼871-NTC號普通重型機車（下稱系爭機
    車），沿廣福路欲過經貿九路往環中路方向行經上開路口，
    駛至閃黃燈號誌交岔路口時，受被告碰撞，原告因而受有雙
    膝部擦傷、雙踝部擦傷、左側骨盆擦傷等傷害，系爭機車因
    而毀損。原告受有以下之損害：㈠醫療費用部分：14,860元
    ；㈡交通及停車費用38,650元；㈢醫療器材費1,683元；㈣財物
    損害，包括系爭機車損害53,500元、外套破損2,500元及長
    褲破損1,480元，共57,480元；㈤工作損失53,200元；㈥精神
    慰撫金200,000元；以上總計為365,873元。另就本件車禍之
    發生，原告承認原告亦有2成的過失責任，應由被告負擔8成
    的過失責任，原告迄今未請領汽車責任保險理賠金。為此，
    原告依民法第191條之2前段、第195條第1項前段、第196條
    侵權行為之法律關係，提起本件訴訟請求被告給付。並聲明
    ：被告應給付原告365,873元，及自起訴狀繕本送達翌日起
    至清償日止，按年息5%計算之利息。願意提供擔保請求准予
    宣告假執行。
二、被告答辯略以：本件車禍時，被告的車子還沒到十字路口的
    時候是又滑進去的，當時被告的車子已經過了道路中心點，
    是原告來撞被告車子左側後彈上去掉下來到被告車子的 右
    邊，被告沒有主張伊沒有過失，讓法院來判斷過失責任。車
    禍當天被告有去澄清醫院要看原告，當時原告已經出院了，
    後來原告雖然在第2天就去中國醫藥大學就診，但被告是後
    來才知道，對原告第1天去看醫院無意見，但原告第2天又去
    醫院的傷勢被告有意見。就各項費用請法院斟酌，但原告連
    衣服等損失都要請求，被告認為不合理。並聲明：原告之訴
    駁回，如受不利之判決，願提供擔保請求免為假執行。
三、得心證之理由：
  ㈠原告主張被告於110年1月5日18時54分許，駕駛車牌號碼00-0
    000號自用小客車，沿臺中市西屯區經貿九路由北僑大三街
    往南僑大五路方向行駛，行經廣福路交岔路口時，適有原告
    騎乘系爭機車，沿廣福路欲過經貿九路往環中路方向行經上
    開路口，駛至閃黃燈號誌交岔路口時，兩車發生碰撞，原告
    因而受有雙膝部擦傷、雙踝部擦傷、左側骨盆擦傷傷害等情
    ，有本院所調閱本院110年度沙交簡字第449號刑事案件卷宗
    ，其內判決書所認定之犯罪事實、澄清綜合醫院中港分院（
    下稱澄清醫院）診斷證明書（見附民卷第17頁）等為證，亦
    核與原告於案發當日，為警所製作之道路交通事故談話紀錄
    表所述，當日係受有左手腳、左腰部傷勢（見偵卷第55頁）
    大致相符，並為兩造所不爭執，自堪信為真實。
　㈡原告雖再主張，其因本件車禍，併受有軀幹擦傷、左胸壁挫
    傷、左膝挫傷併外側及內側支持帶發炎等傷害，並提出中國
    醫藥大學附設醫院（下稱中國醫院）診斷證明書共4紙（見
    附民卷第19-25頁）為證。惟查，被告已否認原告第二天就
    診之傷勢與本件車禍有關，參以依澄清醫院上開診斷證明書
    醫師囑言已表示：「病患因上述原因於110年1月5日19時22
    分至急診就醫、經檢查後為上述診斷，並於110年1月5日21
    時34分離院。宜休養並門診追蹤。」等語，核與本院上開刑
    事判決所認定過失傷害之傷勢相符，亦與原告於其提起之刑
    事附帶民事訴訟起訴狀（下稱附民起訴狀）第2頁第8行所陳
    述之傷勢相符，自堪認定。原告雖於附民起訴狀第2頁最後
    一行起表示原告另受有上開軀幹擦傷等傷害，惟查，依原告
    所提中國醫院110年1月13日之診斷證明書可知，原告係於車
    禍後第2日之110年1月6日23時50分許，始至中國醫院急診，
    並於110年1月7日離院，該次診斷病名為：「雙下肢擦挫傷
    ，軀幹擦傷，左胸壁挫傷、左膝挫傷」，就左胸壁挫傷之傷
    勢已明顯不符，原告訴訟代理人即原告母親雖於本院111年3
    月2日言詞辯論時表示：「因110年1月5日我人在金門，我當
    天有和急診室醫生通電話看可否照Ｘ光片仔細檢查，澄清醫
    院認為不需要，我110年1月6日回來臺灣後，因原告當天突
    然不舒服，我才帶原告去掛急診做仔細檢查。」等語，惟是
    否需照射Ｘ光片，本為醫師之專業判斷，原告訴訟代理人主
    觀上認需照射Ｘ光片，尚難憑採，且以原告於案發後隔了1日
    餘，再至中國醫院就診，所增加之傷勢是否確與本件車禍有
    關，原告並未舉證以實其說；況另依原告所提110年2月2日
    中國醫院診斷證明書，醫師囑言表示：「病患自民國110年1
    月19日起至今於本院接受復健治療，建議避免重複蹲下站立
    、劇烈運動。需要接受自費震波治療3次，建議繼續追蹤及
    復健治療」，病名則為：「左膝挫傷并外側及內側支持帶發
    炎、雙下肢擦挫傷，軀幹擦傷，左胸壁挫傷」等情，則原告
    於110年1月19日起至中國醫院復健治療，該「左膝挫傷并外
    側及內側支持帶發炎」傷勢，與本件車禍距離期間更久，更
    難證明與本件車禍有關。故本院認本件車禍，原告所受傷勢
    確如刑事判決所認定之雙膝部擦傷、雙踝部擦傷、左側骨盆
    擦傷傷害，原告另外主張之傷勢，尚難證明與本件車禍有關
    。
　㈢按汽車行駛至交岔路口，其行進、轉彎，應依下列規定：一
    、應遵守燈光號誌或交通指揮人員之指揮，遇有交通指揮人
    員指揮與燈光號誌並用時，以交通指揮人員之指揮為準。道
    路交通安全規則第102條第1項第1款定有明文。另按特種閃
    光號誌各燈號顯示之意義如下：一、閃光黃燈表示「警告」
    ，車輛應減速接近，注意安全，小心通過。二、閃光紅燈表
    示「停車再開」，車輛應減速接近，先停止於交岔路口前，
    讓幹線道車優先通行後認為安全時，方得續行。道路交通標
    誌標線號誌設置規則第211條第1項第1、2款亦定有明文。本
    件被告於行經車禍交岔路口時，其燈號為閃光紅燈，而原告
    之燈號為閃光黃燈，有道路交通事故現場圖（見偵卷第45頁
    ）為證，則被告之車輛自應停車再開，而非繼續前進，況依
    上開現場圖可知，車禍後兩造之車輛已超過被告行車方向之
    交岔路口中心點，而停止於經貿九路之另一側路口，足見被
    告行車速度應甚快，始會煞車不及並將原告車輛拖行至另一
    側路口，故被告抗辯當時其車輛係又又滑進路口云云，自不
    可採信，惟原告亦有未減速接近，注意安全，小心通過之疏
    失，本院斟酌上情，認原告主張原告與被告過失比例各為2
    成及8成，應可採信，故被告之抗辯自不可採。
  ㈣按因故意或過失，不法侵害他人之權利者，負損害賠償責任
    ；汽車、機車或其他非依軌道行駛之動力車輛，在使用中加
    損害於他人者，駕駛人應賠償因此所生之損害。但於防止損
    害之發生，已盡相當之注意者，不在此限；不法侵害他人之
    身體或健康者，對於被害人因此喪失或減少勞動能力或增加
    生活上之需要時，應負損害賠償責任；不法侵害他人之身體
    者，被害人雖非財產上之損害，亦得請求賠償相當之金額；
    不法毀損他人之物者，被害人得請求賠償其物因毀損所減少
    之價額；民法第184條第1項前段、第191條之2、第193條第1
    項、第195條第1項前段、第196條分別定有明文。查被告因
    過失肇致發生本件車禍並致原告受有損害等情，有如前述，
    原告請求被告賠償其因上述車禍所受損害，自屬有據，茲就
    原告請求之金額應否准許，分述如下：
　⒈醫療費用14,860元部分：原告雖主張其因本件車禍，於110年
    1月5日至110年5月11日止，共支出14,860元之醫療費用，並
    提出相關醫療收據為證。惟查，依本院前述認定，僅110年1
    月5日於澄清醫院就診之傷勢與本件有關，故就原告於澄清
    醫院就診之醫療費用共970元（見附民卷第27-31頁）自與本
    件車禍有關，原告此部分之請求自有理由。至原告其餘請求
    醫療費用部分，原告雖提出中國醫院、天心中醫診所及英吉
    診所之醫療收據為證，惟查，依上開中國醫院110年1月13日
    之診斷證明書，其內雖有與本件車禍無關之左胸壁挫傷傷勢
    ，惟亦有與本件車禍有關之傷勢，依該次診斷證明書所記載
    ，出院後宜休養兩週之記載，本院審酌原告所受與本件車禍
    有關傷勢，依澄清醫院診斷證明書既亦記載宜休養之情，故
    認確原告所受傷勢，確需2週之休養及追蹤無誤，故認原告
    所提出之醫療收據，除110年1月6日之金額難認與本件車禍
    有關外，其餘於原告於110年1月8日骨科、110年1月13日及1
    10年1月19日所提之醫療收據及證明書費共1,010元（見附民
    卷第37-45頁）均與本件車禍有關，故原告得請求醫療費用
    金額共為1,980元，其餘請求部分均逾車禍需休養2週時間過
    久，難認有理由，均應予以駁回。
  ⒉交通及停車費用38,650元：原告雖主張於110年1月5日至110
    年5月8日，因就醫關係，共支出計程車費及停車費共38,650
    元，並提出相關單據（見本院卷第121-151頁）為證。惟查
    ，依前述說明，本院認原告請求，從110年1月5日至110年1
    月19日之就診部分，除110年1月6日外，尚屬合理，故原告
    請求110年1月5日之車資費用260元（見本院卷第121頁），
    為有理由，應予准許。至原告其餘110年1月8日、110年1月1
    3日及110年1月19日就診部分，原告雖主張計程車資各590元
    ，但並未提出該計程車資單據，僅提出110年1月8日停車費1
    40元、110年1月13日停車費60元、110年1月19日停車費20元
    、135元（見本院卷第121、123頁）為證，則如原告確係搭
    乘計程車前往就醫，以原告能提出110年1月5日之計程車收
    據為證，則如各該當日確係搭乘計程車時，自應可知向司機
    要求提出收據為證，況如各該當日確係搭乘計程車時，以計
    程車到達醫院即可離去，又何須另外再繳納停車費用？故本
    院認原告110年1月8日、110年1月13日及110年1月19日就診
    部分，既未搭乘計程車就醫，其請求計程車資及停車費均無
    理由，其餘日數之計程車資及停車費用部分，即令原告確有
    支出，亦難認與本件車禍有關，故原告其餘請求均無理由，
    應予駁回。
　⒊醫療器材費1,683元部分：本院既認原告休養至110年1月19日
    ，與本件車禍有關，故原告請求醫療品材之增加生活上之需
    要費用部分，以 110年1月5日之159元、110年1月7日之95元
    、110年1月11日之110元、110年1月17日之124元及110年1月
    19日之32元，共520元為可採（見附民卷第83、85頁），至
    其餘之請求則無理由，應予駁回。
　⒋財物損害57,480元部分：
　⑴原告雖主張外套破損2,500元及長褲破損1,480元之損害，並
    提出相關之購買收據為證（見附民卷第77、81頁），惟被告
    既否認該物品毀損係本件車禍所造成，原告亦未舉證以實其
    說，故原告此部分主張不可採信。
　　原告主張受有機車53,500元、
　⑵按不法毀損他人之物者，被害人得向加害人請求賠償其物因
    毀損所減少之價額，依民法第196條請求賠償物被毀損所減
    少之價額，得以修復費用為估定標準，但以必要者為限，例
    如修理材料費以新品換舊品應予折舊（最高法院77年5月17
    日77年度第9次民事庭會議決議參照）。本件被告過失不法
    毀損系爭機車，已如上述，依前開規定，自應負侵權行為損
    害賠償責任，則以修復金額作為賠償金額，自屬有據。又系
    爭機車之零件修理既係以新零件更換破損之舊零件，依上開
    說明，自應將零件折舊部分予以扣除。查系爭機車受損而支
    出修理費用計53,500元（包括零件費用28,330元、工資費用
    25,170元），其中零件部分，依行政院公布之固定資產耐用
    年數表及固定資產折舊率表，即系爭機車耐用年數為3年，
    每年折舊千分之536，其最後一年之折舊額，加歷年折舊累
    積額，其總和不得超過該資產成本原額10分之9，殘值並應
    以10分之1為合度，亦即應扣除10分之9之零件折舊。而系爭
    機車輛係92年（即西元2003年）8月出廠，有系爭機車之行
    車執照（見本院卷第63頁）可憑，距系爭事故發生之110年1
    月5日時，已使用17年餘，依上開說明，系爭機車更換新零
    件費用應予折舊，則扣除折舊後之零件費用僅為殘值10分之
    1，即2,833元，再加計不計算折舊之工資費25,170元後，系
    爭機車維修費用之損害應為28,003元為適當。故原告僅得請
    求財物損失為28,003元。
　⒌工作損失53,200元：原告雖主張其因本件車禍，受有2個月無
    法工作之損失，並提出其薪資證明（見附民卷第87頁）為證
    。經查，依原告所提薪資證明，其於110年3月及4月時，薪
    資各為26,733元、26,652元，故原告主張其於本件車禍時，
    每月平均薪為26,600元，尚可採信。至原告雖主張其無法工
    作期間為2個月，惟查，依本院前述說明，原告因本件車禍
    休養期間應為2週，故原告請求半個月，即13,300元（計算
    式：26,600×1/2＝13,300）之工作損失，為有理由，應予准
    許，逾此部分請求則無理由，應予駁回。
　⒍精神慰撫金200,000元部分：按慰藉金之賠償須以人格權遭遇
    侵害，使精神上受有痛苦為必要，其核給之標準固與財產上
    損害之計算不同，然非不可斟酌雙方之身份資力、加害程度
    及其他各種情形核定相當之數額（最高法院51年度台上字第
    223號民事裁判意旨參照）。查原告因本件交通事故而受有
    上開傷害，有澄清醫院診斷證明書可憑，顯見原告之身體及
    精神，確實因前開被告之過失傷害行為而受有相當痛苦，爰
    審酌原告受傷程度，並參酌雙方稅務電子閘門財產所得調件
    明細表（見本院卷第41-47頁），被告於警詢時表示其已退
    休等情，並斟酌兩造之身分、地位、經濟能力，及原告因此
    所受精神上痛苦之程度等一切情狀，認原告請求被告賠償精
    神慰撫金20,000元，尚屬適當，至超過部分則無理由，應予
    駁回。
  ⒎綜上以析，原告受有損失之金額合計為64,063元（計算式：1
    ,980＋260＋520＋28,003＋13,300＋20,000＝64,063）。
  ㈤按損害之發生或擴大，被害人與有過失者，法院得減輕賠償
    金額，或免除之，此觀民法第217條第1項規定即明。原告既
    應負擔2成之過失責任，業如前所述，原告得請求之賠償金
    額應扣除上開過失責任。扣除後，原告得請求金額為51,250
    元（計算式：64,063×80%＝51,250，元以下四捨五入）。
  ㈥按給付無確定期限者，債務人於債權人得請求給付時，經其
    催告而未為給付，自受催告時起，負遲延責任。其經債權人
    起訴而送達訴狀，或依督促程式送達支付命令，或為其他相
    類之行為者，與催告有同一之效力，民法第229條第2項定有
    明文。又遲延之債務，以支付金錢為標的者，債權人得請求
    依法定利率計算之遲延利息。但約定利率較高者，仍從其約
    定利率；應付利息之債務，其利率未經約定，亦無法律可據
    者，週年利率為5%，民法第233條第1項及第203條亦有明文
    。本件原告對被告之前揭損害賠償債權，既經原告起訴而送
    達訴狀，被告迄未給付，當應負遲延責任。是原告請求被告
    給付附帶民事起訴狀繕本送達被告翌日即自110年6月2日起
    至清償日止，依照年息5%計算之法定遲延利息，核屬有據，
    應予准許。
四、綜上所述，原告依侵權行為之法律關係，請求被告給付原告
    51,250元，及自110年6月2日起至清償日止，按年息5%計算
    之利息，為有理由，應予准許，逾此部分請求則無理由，應
    予駁回。
五、本件依民事訴訟法第427條第2項第11款規定適用簡易程序所
    為被告敗訴之判決，依同法第389條第1項第3款規定，應依
    職權宣告假執行，本院並依被告聲請，宣告被告預供擔保後
    得免為假執行之金額。至原告敗訴部分，其假執行之聲請失
    所附麗，應予駁回。
六、本件事證已臻明確，原告其餘提出之攻擊方法及證據，經審
    酌後核與判決結果不生影響，爰不一一論述，附此敘明。
七、本件訴訟係原告提起刑事附帶民事訴訟，由本院刑事庭依刑
    事訴訟法第504條第1項規定移送前來，原告請求財產上損害
    57,480元部分，應繳納並據原告繳納裁判費，本院審酌原告
    此部分勝部分之金額為28,003元，爰諭知訴訟費用均由被告
    負擔2分之1，餘由原告負擔，附此敘明。
八、結論：依民事訴訟法第436條第2項、第389條第1項第3款、
    第392條第2項、第79條，判決如主文。　　　　
中　　華　　民　　國　　111 　年　　3 　　月　　16　　日
                  沙鹿簡易庭   法  官  黃建都
以上為正本係照原本作成。
如不服本判決，應於送達後20日內，向本院提出上訴狀並表明上
訴理由，如於本判決宣示後送達前提起上訴者，應於判決送達後
20日內補提上訴理由書（須附繕本）。如委任律師提起上訴者，
應一併繳納上訴審裁判費。
中　　華　　民　　國　　111 　年　　3 　　月　　16　　日
                               書記官